臺灣臺北地方法院民事判決　　　　　　　99年度訴字第3537號
原　　　告　張美芝
被　　　告　林楷勛
上列當事人間侵權行為損害賠償事件，經本院刑事庭裁定移送前
來，本院於民國100年2月14日言詞辯論終結，判決如下：
    主      文
被告應給付原告新臺幣陸萬捌仟伍佰玖拾玖元。
原告其餘之訴駁回。
訴訟費用由被告負擔十分之二，餘由原告負擔。
本判決於原告以新臺幣貳萬伍仟元供擔保後，得假執行。但被告
如以新臺幣陸萬捌仟伍佰玖拾玖元為原告預供擔保，得免為假執
行。
    事實及理由
一、原告起訴主張：被告於民國98年1月16日下午4時35分，駕駛
    車牌號碼為L7M-632號重型機車，沿臺北市中正區市○○道
    由西往東方向第2車道行駛，途經臺北市中正區市○○道與
    中山北路口，竟疏未注意，以時速約50公里之速度超速行駛
    ，適原告駕駛車牌號碼為WTU-151號輕型機車同向沿同車道
    行駛於被告機車左前方，斯時原告欲右轉時，已減速並閃右
    轉方向燈號，惟仍遭被告所騎乘之機車撞及而人車倒地，並
    受有右鎖骨骨折之傷害。為此提起本件訴訟，請求被告賠償
    損害至少新臺幣（下同）600,000元。
二、被告則以：從車禍鑑定報告可知，原告轉彎未注意右後方來
    車為車禍肇事主因，被告涉嫌超速則為車禍肇事次因，但原
    告在多次調解時，並未考慮到自己也要負起責任，被告更於
    第二次調解時將賠償金額提高，惟仍未為原告所接受。被告
    現今係以聲請助學貸款方式繳納學費，並以半工半讀方式在
    台灣就讀，目前每月打工薪資5,000元，願每月將其中2,000
    元，為期2年，再加上機車35,000元（合計83,000元），作
    為賠償原告損失之方式與原告和解等語。並聲明：原告之訴
    及假執行之聲請均駁回。
三、得心證之理由：
  (一)按因故意或過失，不法侵害他人之權利者，負損害賠償責任
    ，民法第184條第1項前段定有明文。不法侵害他人之身體、
    健康、名譽、自由、信用、隱私、貞操，或不法侵害其他人
    格法益而情節重大者，被害人雖非財產上之損害，亦得請求
    賠償相當之金額，同法第195條第1項亦有明定。經查，原告
    主張於98年1月16日騎乘機車在經臺北市中正區市○○道與
    中山北路口，與被告所騎乘之機車發生擦撞，因而受有右鎖
    骨骨折之傷害等侵權行為事實，為被告所不爭執，而被告因
    上開行為造成原告之傷害所涉刑事過失傷害訴訟部分，業經
    本院刑事庭以99年度交易字第16號判處拘役50日在案，此有
    刑事判決在卷可稽，而原告所受傷害部分，並提出醫療費用
    收據、診斷證明書、計程車車資證明、看護證明書、統一發
    票、物理治療卡等件為證，是被告有前述侵權行為之事實應
    堪確認，揆諸前揭規定，被告應負擔侵權行為損害賠償責任
    。
  (二)次按「汽車（按包括機器腳踏車）行駛至交岔路口，其行進
    、轉彎，應依下列規定：…七、轉彎車應讓直行車先行。」
    、「又行車速度，應依速限標誌或標線之規定，無速限標誌
    或標線者，行車時速不得超過五十公里」，道路交通安全規
    則第102條第1項第7款、第93條第1項第1款前段分別定有明
    文。本件原告騎乘車牌號碼為WTU-151號輕型機車沿臺北市
    中正區市○○道由西往東方向第2車道行駛，行經臺北市中
    正區市○○道與中山北路口欲右轉時，疏未注意遵守上述規
    定，應先暫停讓直行車先行，即逕行右轉，被告則未注意遵
    守時速限制，以逾時速50公里之速度，行駛於該路段，致發
    生本件事故，兩造各自疏未注意遵守前開交通安全規則之行
    為，與本件事故造成之傷害結果間，具有相當因果關係甚明
    ；而雙方疏失之情節，經本院刑事庭送請臺北市車輛行車事
    故鑑定委員會鑑定結果，認為：「原告張美芝駕駛輕型機車
    右轉彎未注意右後方來車，為肇事主因，被告林楷勛騎乘機
    車涉嫌超速行駛為肇事之次因」等情，此有臺北市交通事件
    裁決所98年10月6日北市裁鑑字第09841606500號函所附臺北
    市車輛行車事故鑑定委員會98年10月2日鑑定意見書乙份附
    於本院99年度交易字第16號刑事卷，並經刑事判決採為裁判
    之證據；職是之故，被告就本件車禍事故之發生固有過失，
    惟其辯稱原告亦應負擔部分責任等語，應屬可採。
  (三)再就原告請求各項賠償金額，逐項審查如下：
    1.醫療費用部分：按損害賠償，除法律另有規定或契約另有
      訂定外，應以填補債權人所受損害及所失利益為限，民法
      第216條第1項有明文規定。是原告主張其因本件車禍事故
      而支出醫療費用，固得向被告請求賠償，然依據上開法文
      之規定，自以填補損害之必要性為依據。經查：(1)原告主
      張因本件車禍事故至國立臺灣大學醫學院附設醫院、永安
      復健科骨科聯合診所、振興醫療財團法人振興醫院、行政
      院國軍退除役官兵輔導委員會台北榮民總醫院、長庚醫療
      財團法人台北長庚紀念醫院、臺北市立聯合醫院就診，所
      支出之醫療費用共計43,436元，此有上開醫療院所之醫療
      收據附卷可憑，但其中關於診斷證明書費共計1,150元支
      出之部分，因不屬醫療之必要行為，是原告此項請求中，
      就42,286元之部分，為醫療必要行為之支出，而與原告所
      受損害有相當因果關係，應予准許；(2)原告另請求稱醫療
      器材部分之支出共計4,140元，亦據原告提出各項品名及
      收據，此部分亦為治療必要支出，而與原告所受損害有相
      當因果關係，亦應予准許；(3)從而原告就醫療費用之請
      求，應以其中46,426元為有理由。
    2.往返醫院醫療之交通費用部分：原告主張共支出139,840
      元，並據其提出計程車車資收據為證，但依照原告所提出
      之計程車車資收據計算僅有25,450元，原告所主張之其他
      部分，並未提出證據證明確有該項支出，是原告所得請求
      往返醫院交通費用部分，應認定為25,450元。
    3.看護費用部分：按親屬代為照顧被害人之起居，固係基於
      親情，但親屬看護所付出之勞力並非不能評價為金錢，雖
      因二者身分關係而免除被害人之支付義務，惟此種基於身
      分關係之恩惠，自不能加惠於加害人。故由親屬看護時雖
      無現實看護費之支付，仍應認被害人受有相當於看護費之
      損害，得請求賠償，始符公平原則，最高法院94年度台上
      字第1543號判決意旨參照。查原告受有右鎖骨骨折之傷害
      ，前已述及，且依國立台灣大學醫學院附設醫院98年2月6
      日診斷證明書記載：「98-1-16至本院急診,入院.98-1-17
      接受骨折復位併內固定手術.98-1-23出院.右手不宜活動.
      日常生活需人照護約壹個月.」等語，98年5月2日診斷證
      明書記載：「病人因上述疾病於民國98年4月30日至本院
      病房住院,民國98年5月1日接受拔釘手術,於民國98年5月3
      日出院,宜於門診持續追蹤治療,術後傷口需使用美容膠與
      吊手帶.」等語（本院卷第21頁、第22頁），因此，原告
      確有因受有上開傷害而無法自理、需他人照顧協助之事實
      ，則依上開診斷證明書所記載應受照護之期間，應以其住
      院之日以及出院後休養之一個月期間，原告主張該期間由
      張雯雯、張毓芬照顧因而共支出52,000元，應屬可採。
    4.減損勞動能力損失：原告主張因本件車禍事故致其右肩經
      常疼痛迄今仍無法正常工作，爰請求：10個月之薪資減
      損（每月1萬元），共計10萬元；國立臺灣大學醫學院
      附設醫院98年2月6日診斷證明書所載應休養一個月，以最
      低薪資17,280元計算，工作損失為17,280元；國立臺灣
      大學醫學院附設醫院98年7月20日診斷證明書所載應休養
      三個月，以最低薪資17,280元計算，工作損失為51,840元
      。經查，國立台灣大學醫學院附設醫院98年2月6日診斷證
      明書係記載：「98-1-16至本院急診,入院.98-1-17接受骨
      折復位併內固定手術.98-1-23出院.右手不宜活動.日常生
      活需人照護約壹個月.」等語（本院卷第21頁），而98年7
      月20日診斷證明書記載：「98-1-16至1-23及4-30至5-3住
      院手術,98-4-15至7-6共門診陸次,目前有肩關節沾黏,宜
      休養參個月.」等語（本院卷第20頁），因此，就部
      分，原告既因傷害導致必須休養無從工作，原告請求以最
      低薪資計算之工作損失，為有理由，而請求「10個月之
      薪資減損（每月1萬元），共計10萬元」之部分，原告並
      未提出證據證明，應不允許；準此，原告得請求減損勞動
      能力損失為部分共計69,120元。
    5.其他費用（包含車輛行車事故鑑定規費、洗髮費、膳食費
      ）：末查，原告並未舉證證明此項費用與本件車禍事故有
      因果關係，或依醫生指示所為之必要性及有效性之支出，
      自不能准許。
    6.精神慰撫金部分：本院審酌原告所受損害程度、本件車禍
      事故原告為肇事主因、被告僅為肇事次因之情形、以及斟
      酌兩造資力、加害程度、教育程度等一切情狀，認原告請
      求精神慰撫金418,760元尚屬過高，應以30,000元為適當
      。
    7.又本件事故之發生，乃「原告張美芝駕駛輕型機車右轉彎
      未注意右後方來車，為肇事主因，被告林楷勛騎乘機車涉
      嫌超速行駛為肇事之次因」等情，有鑑定意見書在卷可稽
      ，已如前述，是本院審酌被告於本件事故中並非主要之肇
      事原因之情節，因認為被告應承擔百分之20之疏失責任為
      宜，因此，就原告上揭請求准許之醫療費用、交通費用、
      看護費用、減損勞動能力之部分，共計192,996元之部分
      ，被告依照應承擔責任比例計算，以承擔損害賠償38,599
      元（小數點後四捨五入）為適當，加上原告請求精神慰撫
      金准許之30,000元，共計68,599元。
四、綜上所述，原告依侵權行為之法律關係，請求被告賠償至少
    60萬元，應以其中68,599元部分，為有理由，應予准許。逾
    此部分，則屬無據，應予駁回。
五、假執行之宣告：本件所命被告給付之金額未逾500,000元，
    依民事訴訟法第389條第1項第5款規定應依職權宣告假執行
    ，至原告敗訴部分，其假執行之聲請亦失所附麗，爰併予駁
    回之。並依同法第392條第2項規定，依職權宣告被告如預供
    相當之擔保，得免為假執行。
五、訴訟費用負擔之依據：民事訴訟法第79條。
中    華    民    國  100    年     3    月     18    日
                  民事第七庭    法  官  蘇嘉豐
以上正本係照原本作成。
如對本判決上訴，須於判決送達後20日內向本院提出上訴狀。如
委任律師提起上訴者，應一併繳納上訴審裁判費。
中    華    民    國  100    年     3    月     18    日
                                書記官  林鈞婷